【裁判字號】    96,金上訴,2011
【裁判日期】    970227
【裁判案由】    違反證券交易法等
【裁判全文】
臺灣高等法院臺中分院刑事判決      96年度金上訴字第2011號
上  訴  人  臺灣台中地方法院檢察署檢察官
上  訴  人
即  被  告  戊○○
                      8
選任辯護人  林建宏律師
被      告  甲○○
上列上訴人等因被告等違反證券交易法等案件，不服臺灣臺中地
方法院九十六年度易字第一五三一號中華民國九十六年六月十五
日第一審判決（起訴案號：臺灣臺中地方法院檢察署九十四年度
偵字第一四一一二號），提起上訴，本院判決如下：
    主  文
原判決關於甲○○部分撤銷。
甲○○共同違反有價證券之買賣，不得有虛偽、詐欺之行為之規
定，處有期徒刑拾月，減為有期徒刑伍月，緩刑年，緩刑期內
付保護管束。
其他部分，上訴駁回。
    事  實
一、戊○○、甲○○及乙○○（乙○○部分業經檢察官移送臺灣
    高雄地方法院九十四年度訴字第三二四五號案件併案審理中
    ）等人在「亞太智通科技股份有限公司」（以下簡稱為亞太
    智通公司）各任職副總經理及業務員。渠等均明知「亞太智
    通公司」並非證券商，而證券商須經證券主管機關「財政部
    證券暨期貨管理委員會」（現已改制為行政院「金融監督管
    理委員會證券期貨局」，以下簡稱為證期局）許可並發給證
    照，始得經營證券業務及對非特定人士公開招募或出售所持
    有之公司股票，竟仍與「亞太智通公司」之負責人盧翔宇共
    同基於非證券商而經營證券業務及違反有價證券之買賣，不
    得有虛偽、詐欺行為之規定之犯意聯絡，而為下列之行為，
    即：
（一）戊○○基於概括犯意，與乙○○、盧翔宇等人共同基於上
      開犯意聯絡，於民國（下同）九十二年四月間某日，由乙○○先在「奇摩雅虎」交友網站上結識丁○○，經數次聯
      絡後，由乙○○向丁○○虛偽佯稱：戊○○是我小舅子，
      他替我投資未上市股票之獲利頗豐等語，並介紹戊○○與
      丁○○認識，且與丁○○相約三人於九十二年五月間某日
      ，在臺中市某處咖啡館見面。見面後，戊○○即向丁○○
      訛稱：我最近投資未上市之「亞太智通公司」，該公司在
      中國大陸東北地區已有良好獲利，且該年一月至五月之每
      股盈餘已達五元以上，現在正是投資良機云云，並提出獲
      利資料，且當場撥打電話與盧翔宇對話聯絡，以示其與「
      亞太智通公司」負責人盧翔宇之關係匪淺而所言非虛，致
      丁○○因此陷於錯誤，乃先於九十二年六月十三日，至臺
      中區中小企業銀行操作自動櫃員機，將所有新台幣（下同
      ）七萬元及十萬元款項，分二次轉入乙○○向建華銀行南
      臺中分行（下稱建華銀行）申設取得帳號0000000
      0000000000號之帳戶內，以購買戊○○所有之
      「亞太智通公司」股票二張（每張為一千股，下同），復
      於九十二年九月三日、四日，將所有共三十九萬元（其後
      取回十三萬五千元）款項轉入乙○○上開同一帳戶內以購
      買林森興所有之「亞太智通公司」股票三張，而分別於九
      十二年六月十六日及同年十月二十日取得股票轉讓之登記
      。嗣乙○○收取丁○○上開購買股票之款項後，旋即全數
      交予戊○○處理。
（二）又戊○○基於上開同一概括犯意，與甲○○、盧翔宇等人
      共同基於上開犯意聯絡，於九十二年七月間某日，由甲○○先在「奇摩雅虎」交友網站上以「吳微如」之化名結識
      己○○，經數次聯絡後，甲○○即向己○○虛偽佯稱：戊○○是我小舅子，他投資未上市之「亞太智通公司」獲利
      豐厚等語，並介紹戊○○與己○○認識，且與己○○相約
      三人於九十二年七、八月間某日，在臺中市某處見面，再
      由戊○○向丁○○訛稱：「亞太智通公司」有良好獲利，
      現在正是投資良機云云，並提出獲利資料，且當場撥打電
      話與盧翔宇對話聯絡以示伊與「亞太智通公司」負責人盧
      翔宇之關係匪淺而所述為真，另甲○○亦在旁附和戊○○
      所言，並表示將一同貸款投資購買「亞太智通公司」之股
      票，如己○○確欲投資，可將投資款項交予戊○○處理等
      語，致己○○因此陷於錯誤，先於九十二年八月二十九日
      ，將所有八萬五千元之款項轉入戊○○向建華銀行申設取
      得帳號為00000000000000000號之帳戶
      內，復於九十二年九月十七日，至臺中市○○○路某址之
      風尚咖啡館與戊○○、甲○○見面，經戊○○、甲○○交
      付股東（股權）申請書一紙予己○○填寫後，己○○即當
      場交付自己所簽發面額二十五萬五千元、付款人為合作金
      庫之支票一紙予戊○○，以作為購買戊○○所有之「亞太
      智通公司」股票四張（共四千股，每股八十五元）之股款
      ，而於九十二年十月八日完成股票轉讓之登記。
二、其後迨己○○於九十三年十二月初前往「亞太智通公司」參
    加股東大會時，因「亞太智通公司」董事長盧翔宇遭收押，
    始察覺有異，而丁○○則於九十四年三、四月間，經報載始
    查悉受騙。
三、案經被害人己○○訴由臺中市警察局移送及經被害人己○○
    、丁○○訴請臺灣臺中地方法院檢察署檢察官偵查起訴。
    理  由
一、本案上訴人即被告戊○○（以下簡稱為被告戊○○）於本院
    審理時，對於伊於上開案發時間，確係擔任「亞太智通公司
    」之副總經理（按被告戊○○於本院準備程序原否認有此事
    實，並請求傳喚證人甲○○、乙○○，但於本院審理期日則
    已承認有此事實，因而亦捨棄上開證人之詰問）之事實，以
    及對於「亞太智通公司」並非證券商，其亦非證券交易員，
    並未經主管機關許可並取得證照，仍以上開手法向告訴人丁○○及己○○推薦並販賣上開「亞太智通公司」之未上市股
    票，且確有收取告訴人丁○○及己○○所交付上開購買股票
    之投資款項等事實，均已坦白承認。另被告甲○○於本院審
    理時，對於伊於上開案發時間，確係擔任「亞太智通公司」
    之業務員之事實，以及對於「亞太智通公司」並非證券商，
    其亦非證券交易員，並未經主管機關許可並取得證照，仍以
    上開手法向告訴人己○○推薦並販賣上開「亞太智通公司」
    之未上市股票，致告訴人己○○因此交付上開購買股票之投
    資款項給被告戊○○等事實，亦均是認無誤。惟被告戊○○
    、甲○○均以：伊等係依據「亞太智通公司」之資料去推薦
    、販賣「亞太智通公司」之未上市股票，不知公司是空殼公
    司等語置辯。被告戊○○之選任辯護人並為被告戊○○辯護
    稱：「亞太智通公司」之營業獲利資料，均係「亞太智通公
    司」所編製，被告戊○○並不知內容有何不實，被告戊○○
    誤信「亞太智通公司」之文宣介紹及負責人盧翔宇之說明，
    認購買「亞太智通公司」之股票有利可圖，自己亦有購買股
    票，實亦為被害人，其後「亞太智通公司」交待被告戊○○
    等人販賣「亞太智通公司」之股票，被告戊○○僅係將「亞
    太智通公司」編製之資料交予告訴人觀看，主觀上並無詐欺
    買賣證券之故意，其中並有部分係轉讓被告戊○○先前所購
    得之股票，至於甲○○、乙○○二人為使買賣順利，自行決
    定向告訴人聲稱被告戊○○為其等二人小舅，此事與被告戊○○無關，亦與股票買賣之內容並無直接關係，被告戊○○
    於客觀上亦無詐術及虛偽之行為等語。
二、然查：
（一）被告戊○○確曾分別與甲○○、乙○○各任職於「亞太智
      通公司」擔任副總經理及業務員，且以上開方式向告訴人
      丁○○、己○○推薦並販賣「亞太智通公司」之未上市股
      票，並向告訴人丁○○及己○○收取購買上開股票之投資
      款項等情，既為被告戊○○及甲○○所是認，且據共同被
      告乙○○於偵查中（詳見九十四年度偵字第一四一一二號
      偵查卷，下稱偵查案卷，第八六至八七頁）、告訴人己○○及丁○○分別於警、偵訊及原審法院審理中陳述詳實（
      詳見九十四年度偵字第八四二四號案卷第九至十頁、第二
      四至二六頁、偵查案卷第三九至四二頁及第七一至七三頁
      及原審法院案卷），復有告訴人丁○○轉帳之自動櫃員機
      交易紀錄、存摺明細、股東出席通知書、告訴人丁○○之
      「亞太智通公司」股票及股票轉讓登記表五張（附於九十
      四年度偵字第一四一一二號案卷第十一頁至第十九頁）、
      告訴人己○○之「亞太智通公司」股票及股票轉讓登記表
      一張（附於九十四年度偵字第一四一一二號案卷第七五頁
      ）、股東（股權）申請書一紙、告訴人己○○存摺影本一
      份、建華銀行函覆戊○○、乙○○開戶申請書等相關帳戶
      資料（附於九十四年度偵字第一四一一二號案卷第二六頁
      至第三三頁）附卷足參。佐以「亞太智通公司」並非股票
      公開發行公司即上市、上櫃公司等情，亦有證期局九十三
      年七月十二日證期一字第０九三０一三一五一三號函影本
      在卷可據（見本院卷宗第四六頁）並為被告二人所不爭執
      ，則被告戊○○及甲○○對於渠等任職之「亞太智通公司
      」並非證券商，渠等亦非證券業務員等情，自屬知之甚明
      ，其等二人對於「亞太智通公司」並未經主管機關許可並
      發給執照，不得經營有價證券之買賣業務等情，自不得推
      諉不知。渠等明知上情，竟猶仍分別向告訴人丁○○及己○○等人推薦並販賣「亞太智通公司」之未上市股票，且
      收取上開投資款項，無論其中是否含有被告戊○○先前認
      購之股票，當已違反證券交易法第四十四條第一項證券商
      須經主管機關之許可及發給許可證照，方得營業；非證券
      商不得經營證券業務之規定，其事證甚為明確。
（二）被告戊○○雖仍辯稱伊本身亦投資購買「亞太智通公司」
      股票而同受其害，伊僅係將「亞太智通公司」編製之資料
      交予告訴人觀看，主觀上並無詐欺買賣證券之故意，客觀
      上亦無詐術及虛偽之行為等語。惟依據本院向高雄市政府
      所調得之「亞太智通公司」登記案卷，「亞太智通公司」
      於九十年間及九十二年間因申請辦理增資變更登記（資本
      額由二百萬元依序增資至三千萬元、六千萬元）向高雄市
      政府建設局所提出之九十年八月二十七日、九十二年二月
      十九日期之資產負債表，於「本期損益」欄係分別為虧損
      一百七十七萬五千零五十五元及虧損三十七萬七千六百十
      元之記載，且依據上開九十二年二月十九日之資產負債表
      ，該公司當時之資本為六千萬元，主要資產係「銀行存款
      」（六千零十七萬八千零三十八元），公司之「固定資產
      」僅有「生財器具」一百七十七萬一千七百三十二元，且
      累計該公司自八十七年度以後之法定公積僅有二千六百四
      十四元，累積該公司自八十七年度以後之盈餘僅有十八萬
      三千二百四十八元，另該公司在本案發生之後，並因有自
      行停業六個月以上之情事，業經高雄市政府依據公司法之
      規定函請限期申復、公示送達，嗣因「亞太智通公司」逾
      期仍未申復，高雄市政府乃於九十六年九月十九日以高市
      府建二公字第○九六一三○○一○○九○號函處分「命令
      解散」該公司，此有本院向高雄市政府調得之「亞太智通
      公司」登記案卷可稽。依據上開證據，被告戊○○於上開
      行為時，向告訴人丁○○、己○○所宣稱：「亞太智通公
      司」在中國大陸東北地區已有良好獲利，且九十二年一月
      至五月之每股盈餘已達五元以上，獲利豐厚等語，顯非事
      實。再者，依據「亞太智通公司」九十二年二月六日股東
      臨時會議之會議紀錄及股東名冊，本案被告戊○○於「亞
      太智通公司」該次增資雖有認股十萬股之記載，但每股認
      購價格僅為十元，顯與被告戊○○賣給告訴人丁○○、己○○每股八十五元相去甚遠。且就此十萬股股票之認股，
      被告戊○○於警、偵訊雖供稱其係以每股八十五元之代價
      購得（見偵字第八四二四號偵卷第七、二五頁），但如依
      據被告戊○○此後在偵、審中先後供稱：「我的股票是跟
      亞太智通的負責人盧翔宇買的，．．．．．．，我當初投
      資約一百多萬買亞太智通的股票」（見偵字第一四一一二
      號偵卷第七八、七九頁）、「（你持有亞太智通公司股票
      是因為你擔任公司副總，公司給你的分紅？）有一部分，
      分紅多少我忘記了」、「（這表示你一次要拿出三十四萬
      元來買股票，你資金如何而來）忘記了，（我的）股票中
      有部分是公司的分紅，一部分是我拿資金來買的，應該有
      十萬元，不到二十萬元資金」等語（見原審卷宗第四四、
      四五頁），上開十萬股之股票（票面總值一百萬元），被
      告戊○○之出資並不逾二十萬元，其餘未出資之部分係因
      擔任「亞太智通公司」副總經理之職務所取得；則其於數
      月後，以上開情詞將「亞太智通公司」股票以每股八十五
      元之價格賣給告訴人丁○○、己○○，謂在主觀上並無詐
      欺買賣證券之故意，自難採信。另被告戊○○於原審法院
      審理期日，已供承：「（是何人教你推銷亞太智通公司股
      票？）忘記了，我以業務的方式推銷亞太智通公司股票，
      向公司抽取佣金，我是先在水果叢林擔任基層業務，後來
      升為副總之後，調到亞太智通公司也是擔任副總，．．．
      ．．．，在亞太智通公司的薪資是以業績來抽佣金，沒有
      業績就沒有收入，佣金的算法是推銷一張股票，我們可以
      抽幾千元。我擔任亞太智通公司副總當時，公司內還有無
      其他副總，我不清楚」、「（丁○○他買的股票四十二萬
      五千元是你的？你獲利多少？）不是我的，我有拿到佣金
      約一萬多元」、「（亞太智通公司、水果叢林有無在營業
      ？）亞太智通公司有在做企鵝軟體的教育訓練，水果叢林
      有經營餐飲，賣冰，公司的負責人要我們賣亞太智通公司
      的股票，我們就賣」等情。如再與被告戊○○於本院審理
      時，亦是認被告甲○○及證人乙○○確係以「亞太智通公
      司」之業務員身分，與其共同為上開出售「亞太智通公司
      」股票之行為，且被告甲○○亦供述被告戊○○是其在「
      亞太智通公司」之上司等情相互印證，本案被告戊○○與
      被告甲○○及證人乙○○於上開行為時，確係因在「亞太
      智通公司」擔任上開職務，而對外經營證券業務，此情亦
      甚明確。本案被告戊○○同意擔任「亞太智通公司」之副
      總經理，並對外從事出售「亞太智通公司」股票之業務，
      卻不對「亞太智通公司」之營業狀態及獲利情形加以探詢
      及瞭解，此已與情理有違。況被告戊○○自承原在經營餐
      飲、賣冰業務之「水果叢林公司」任職，僅因要從事出售
      「亞太智通公司」股票之業務，即可在其所宣稱從事高科
      技、高獲利行業之「亞太智通公司」擔任副總經理職務，
      並平白獲取「亞太智通公司」上開數量之股票供其高價出
      售，另就出售他人名義之股票每張亦可抽取數千元之佣金
      ，其乃又再以本案事實欄所載之上開手法欺騙告訴人丁○○及己○○，則謂其不知其偽，亦係被害人，僅係單純將
      「亞太智通公司」編製之資料交予告訴人二人觀看，主觀
      上並無詐欺買賣證券之故意云云，何能令人採信？本案被
      告戊○○於上開時、地，分別與被告甲○○、乙○○及盧
      翔宇向告訴人丁○○、己○○宣稱：「亞太智通公司」在
      中國大陸東北地區已有良好獲利，且九十二年一月至五月
      之每股盈餘已達五元以上，獲利豐厚前景看好，正是投資
      良機等不實事項，而先後販賣上開「亞太智通公司」股票
      予告訴人丁○○、己○○以取得股款並賺取佣金，自當屬
      以虛偽及詐欺方式販售亞太智通公司股票之有價證券，至
      為明確。
（三）另被告甲○○雖亦辯稱伊不知「亞太智通公司」之營業獲
      利資料有何不實之處，伊僅係依照公司指示而為，並無違
      反證券交易法之犯意云云。然查，觀諸被告甲○○於偵查
      及原審法院行準備程序中先後陳稱：「我沒有買亞太智通
      的股票」（詳見偵查案卷第四一頁）、「我自己也有買亞
      太智通公司的股票。後來在前一、二年這些股票全部賣給
      我姐姐吳美琴，賣了之後我就沒有再過問了，且我姐姐也
      沒有再向我追問該公司及股票的情形。當時我在戊○○的
      餐廳上班」（詳見偵查案卷第七二頁）、「那時我是學生
      沒有錢，沒有投資。本來我要投資，但資金不足，因為那
      時是學生。被告戊○○是我在亞太智通公司之上司」（見
      原審法院卷）等情，已可見被告甲○○前後所言顯非一致
      ，其信用性已堪存疑。猶有進者，依被告甲○○於原審法
      院審理中供稱：「（問：你如何認識告訴人己○○？為何
      化名？）在網路上認識，所以化名」、「（問：戊○○是
      你小舅子？你為何向告訴人己○○說戊○○是你小舅子？
      ）戊○○不是我小舅子。是公司教的」等情，參之告訴人
      己○○於警、偵訊及原審法院審理中指證：「我於網路上
      認識吳微如，是吳微如告訴我未上市股票亞太智通公司獲
      利很好，並介紹他小舅戊○○與我認識，戊○○就拿亞太
      智通公司的獲利資料給我看，我信以為真」（詳見九十四
      年偵字第八四二四號偵卷第十頁）、「乙○○和我是網友
      關係，她從頭到尾沒用真名，我認為她是騙我，當時她也
      說自己要買亞太公司股票，可是事後她都沒自費買，我認
      為她是騙我」（詳見九十四年偵字第八四二四號偵卷第二
      五頁）、「因戊○○曾經當著我的面打電話給盧翔宇，我
      才相信戊○○所言」、「（問：確實是庭上的甲○○向你
      推銷，你才買亞太智通的股票？）是，是她及戊○○向我
      推銷的，所以我才會被騙買股票」（詳見偵查案卷第三九
      頁、第七二頁）、「（問：你為何願意投資亞太智通公司
      ）因為對方鼓吹我，還願一起貸款投資，但我不知道她叫
      甲○○，以為她叫吳微如」等語（見原審法院卷），顯見
      被告甲○○係依其在「亞太智通公司」之上司即被告戊○○等人之教導方式，先以佯裝伊為「吳微如」之不實名義
      上網結識告訴人己○○，再假借向告訴人己○○佯稱被告
      戊○○為伊小舅子，且已投資購買之「亞太智通公司」股
      票獲利良好，值得投資，伊願意一起貸款投資購買「亞太
      智通公司」股票等不實情節，另由被告戊○○當場撥打電
      話予盧翔宇以示渠等與「亞太智通公司」關係良好等情取
      信告訴人己○○，向告訴人己○○推銷及販賣「亞太智通
      公司」之股票，而有與被告戊○○、盧翔宇共同以上開虛
      偽、詐欺之方式販售「亞太智通公司」之股票，容無疑義
      。基此，堪認被告甲○○辯稱上情，當係意圖卸飾之情詞
      ，無足憑取。蓋以被告甲○○既供稱被告戊○○係伊在「
      亞太智通公司」之直屬上司，伊向告訴人己○○所稱被告
      戊○○係伊小舅子及所購買之「亞太智通公司」股票獲利
      良好等說詞均係亞太智通公司所教等情在卷，自堪認被告
      甲○○當對於伊為推薦、販售「亞太智通公司」股票所陳
      述之上開內容均與客觀事實不符等情知之甚詳，而果若「
      亞太智通公司」之股票確實值得投資，當無須以上開不實
      虛偽及詐騙方式吸引其他投資人出資購買。
（四）再查，同案被告乙○○確有與被告戊○○二人共同以上開
      方式向告訴人丁○○推薦及販賣「亞太智通公司」之股票
      ，而被告甲○○則未參與此部分之行為等情，業經同案被
      告乙○○於偵查中（見偵查案卷第八六至八七頁）、告訴
      人丁○○於偵查及原審法院審理中（見偵查案卷第四０頁
      及原審法院卷）分別陳述詳實，並經被告戊○○於本院審
      理時是認無誤。核諸被告甲○○於原審法院審理時陳稱：
      「我與乙○○不熟，不知道她在公司做什麼，戊○○是我
      在亞太智通公司的上司」等語，及告訴人丁○○於偵查及
      原審法院審理中陳稱：「目前我總共損失四十二萬五千元
      ，當時是乙○○及戊○○二人叫我要買亞太智通的股票」
      （見偵查案卷第四十頁）、「我的四十二萬五千元是用轉
      帳的，當天轉到乙○○的帳戶，大部分都是乙○○跟我聯
      絡，戊○○也有聯絡，但不多」等情，堪認告訴人丁○○
      乃係遭被告戊○○、乙○○及盧翔宇共同詐騙，始購買上
      開亞太智通公司股票無訛，而被告甲○○辯稱伊就此部分
      與被告戊○○、乙○○等人間尚無任何犯意聯絡等情，當
      屬可信。
（五）綜上所述，被告戊○○、甲○○所辯上情，均無非試圖卸
      責之詞，不足採信。本案事證明確，被告二人之犯行，均
      堪予認定。
三、查被告戊○○及甲○○犯罪後，證券交易法第一百七十一條
    之規定業於九十三年四月二十八日修正公布，該法第一百七
    十一條第一項之法定刑由「七年以下有期徒刑，得併科新臺
    幣三百萬元以下罰金」，修正提高為「三年以上十年以下有
    期徒刑，得併科新臺幣一千萬元以上二億元以下罰金」，依
    刑法第二條第一項但書規定，比較新、舊法之適用，以行為
    時之舊法有利於被告二人（亦即新法並無較有利於被告二人
    之情形），自應適用修正前行為時之法律。是核被告戊○○
    、甲○○二人所為，均係違反證券交易法第二十條第一項之
    有價證券之買賣，不得有詐欺行為之規定，應依九十三年四
    月二十八日修正前之同法第一百七十一條第一項第一款處斷
    ，以及違反同法第四十四條第一項之證券商須經主管機關之
    許可及發給許可證照，方得營業；非證券商不得經營證券業
    務之規定，應依同法第一百七十五條處斷。另查本案被告戊○○行為後，刑法第五十六條關於連續犯之規定業經九十五
    年七月一日施行之刑法刪除，是被告戊○○犯罪後法律已有
    變更，經比較新舊法結果，以被告戊○○行為時之規定較有
    利於被告戊○○（如適用修正前刑法第五十六條連續犯之規
    定，二次所犯應只論以一罪；如不適用修正前刑法第五十六
    條連續犯之規定，二次所犯則各應分論併罰），現行刑法之
    規定對於被告戊○○並無較為有利之情形，自應依刑法第二
    條第一項前段規定，適用修正施行前之刑法第五十六條規定
    ，則因被告戊○○上開先後二次犯行，其犯罪時間緊接，所
    犯構成要件相同，顯係基於概括犯意為之，為連續犯，應依
    修正前刑法第五十六條之規定，以一罪論，並加重其刑。又
    被告戊○○、甲○○行為後，刑法第五十五條關於牽連犯之
    規定亦經九十五年七月一日施行之刑法刪除，是被告戊○○
    、甲○○犯罪後法律已有變更，經比較新舊法結果，以被告
    戊○○、甲○○行為時之規定較有利於被告戊○○、甲○○
    （如適用修正前刑法第五十五條牽連犯之規定，所犯二罪應
    從一重處斷，如不適用修正前刑法第五十五條牽連犯之規定
    ，所犯二罪則應分論併罰），新法之規定對於被告戊○○、
    甲○○並無較為有利之情形，則依據刑法第二條第一項前段
    規定，自應適用修正施行前之刑法第五十五條牽連犯之規定
    ，亦即因被告戊○○、甲○○所犯上開二罪之間，均有方法
    、結果之牽連關係，均應從一重依據九十三年四月二十八日
    修正前之證券交易法第一百七十一條第一款規定處斷。又就
    上開犯罪事實之實行，就犯罪事實欄一之（一）所示犯行部
    分，被告戊○○與乙○○、盧翔宇三人之間有犯意聯絡及行
    為分擔；就犯罪事實欄一之（二）所示犯行部分，被告戊○○與甲○○、盧翔宇三人之間有犯意聯絡及行絡及行為分擔
    ；均應論以共同正犯。
四、又按證券交易法第一百七十一條因違反同法第二十條第一項
    成立之罪，已包含詐欺取財罪質，為刑法第三百三十九條第
    一項之特別規定，毋庸再論以刑法第三百三十九條第一項之
    詐欺取財罪名，此有最高法院八十四年度臺上字第一一二七
    號判決意旨可資參照。是原起訴檢察官認被告二人上開所為
    ，另涉犯刑法第三百三十九條第一項之詐欺取財罪嫌部分，
    即非允恰，就此部分原應為被告二人均無罪判決之諭知，然
    因原起訴檢察官既認此部分與已起訴經論罪之犯罪事實，具
    有牽連犯之裁判上一罪關係，爰不就此部分另為被告二人無
    罪之諭知。另按犯罪事實應依證據認定之，無證據不得認定
    犯罪事實，刑事訴訟法第一百五十四條第二項定有明文，經
    查本案既查無其他積極證據足認被告甲○○確有犯罪事實欄
    一之（一）所示之犯行，業如前述，此部分原亦當為被告甲○○無罪判決之諭知，然因原起訴檢察官認此部分與已起訴
    經論罪之犯罪事實，具有牽連犯之裁判上一罪關係，爰亦不
    就此部分另為被告甲○○無罪之判決，附此說明。
五、原判決就被告甲○○上開所犯予以論罪科刑，固屬有見，惟
    被告甲○○犯罪時間在九十六年四月二十四日以前，所犯及
    宣告刑依據「中華民國九十六年罪犯減刑條例」第二條第一
    項第三款、第三條第一項第十款之規定，應減其宣告刑二分
    之一，原判決未及適用「中華民國九十六年罪犯減刑條例」
    之上開規定予以減刑，尚有未合。是本案公訴人就被告甲○○部分，雖依據告訴人之請求，以：被告甲○○於自身行為
    並無悔意、亦未認錯及賠償等情詞，上訴指摘原判決關於被
    告甲○○部分不當；本院審酌被告甲○○於本院審理時非無
    悔意，且就其涉案部分依法雖應負民事連帶賠償責任，但其
    在實際上並無犯罪所得之情形下，已與告訴人己○○達成附
    帶民事訴訟之和解，同意對告訴人己○○負連帶賠償責任等
    情，雖認本案公訴人就被告甲○○之上訴並無理由，但原判
    決關於被告甲○○部分，既未及適用「中華民國九十六年罪
    犯減刑條例」之上開規定予以減刑，仍屬無可維持，應由本
    院將原判決關於被告甲○○部分予以撤銷改判。爰審酌被告
    甲○○犯罪時仍係學生身分，在亞太智通公司僅係擔任基層
    業務員，其參與之程度非深，詐騙之對象為告訴人己○○一
    人，及其犯罪後之態度等一切情狀，仍量處有期徒刑十月，
    並依據「中華民國九十六年罪犯減刑條例」第二條第一項第
    三款、第三條第一項第十款之規定，減為有期徒刑五月。又
    被告甲○○行為後，刑法有關緩刑之規定雖亦經修正，惟緩
    刑之規定，並非關於行為可罰性之刑罰法律規範，應無新刑
    法第二條第一項之適用，故犯罪在新法施行前，於新刑法施
    行後裁判，關於緩刑之宣告，自應適用修正後刑法第七十四
    條之規定，有最高法院九十五年度第八次刑事庭會議紀錄可
    參；茲查，被告甲○○之素行尚稱良好，前無任何犯罪前科
    ，有臺灣臺中地方法院檢察署刑案資料查註紀錄表及本院被
    告全國前案紀錄表在卷可稽，歷經本次偵審程序，當知所警
    惕，信無再犯之虞，本院綜核被告甲○○業已與告訴人己○○達成訴訟上之和解，雖尚未實際賠償，仍可見悔意，犯案
    時仍為學生等各情，亦認其所受刑罰之宣告，以暫不執行為
    適當，爰仍併予諭知緩刑三年，並依刑法第九十三條第一項
    規定，宣告於緩刑期內付保護管束，用啟自新。至於被告戊○○部分，原判決以其犯罪事證已甚明確而堪認定，乃審酌
    被告戊○○係在「亞太智通公司」擔任副總職務，竟猶辯稱
    不知公司狀況，且對告訴人己○○及丁○○二人傳遞「亞太
    智通公司」獲利良好之不實資訊，致告訴人誤信而購買，並
    各受有數十萬元之損失，再從中牟利，所為對社會經濟秩序
    所生危害程度情形，及其犯罪後仍否認犯行，迄今仍未實際
    賠償告訴人二人所受損害以獲取告訴人二人之諒解等一切犯
    罪情狀，並依據刑事訴訟法第二百九十九條第一項前段，九
    十三年四月二十八日修正前之證券交易法第一百七十一條第
    一項第一款、第一百七十五條，刑法第十一條前段、第二條
    第一項前段、但書、第二十八條、修正前刑法第五十六條、
    第五十五條、刑法第四十二條第三項等規定（被告戊○○行
    為後，刑法有關易服勞役之規定亦經修正，而修正後刑法第
    四十二條第三項規定：【易服勞役以新臺幣一千元、二千元
    或三千元折算一日。但勞役期限不得逾一年】，與修正前刑
    法第四十二條第二項規定：【易服勞役以（銀元）一元以上
    三元以下折算一日。但勞役期限不得逾六個月】不同，比較
    新舊法結果，因新舊刑法對易服勞役之折算標準，及易服勞
    役期限，規定各有不同，利與不利之情形互見，應就新舊法
    之規定綜合比較，以決定適用最有利於行為人之法律，是本
    案以修正後之規定，較有利於被告戊○○，故應依刑法第二
    條第一項但書規定，就被告戊○○所受宣告之罰金刑，適用
    修正後刑法第四十二條第三項之規定諭知易服勞役之折算標
    準），量處被告戊○○有期徒刑貳年，併科罰金新台幣十萬
    元，且諭知罰金易服勞役之折算標準，其認事用法均無不合
    ，量刑亦無不當（雖被告戊○○已於本院審理期間和告訴人
    己○○及丁○○二人達成附帶民事訴訟之和解，同意對告訴
    人己○○及丁○○二人負連帶賠償責任，但其既係實際有取
    得部分犯罪所得之人，與被告甲○○並未取得犯罪所得之情
    形不同，詎迄今仍未實際賠償告訴人二人所受損害以獲取告
    訴人二人之諒解，上開和解情形仍不影響本院對其刑罰之酌
    定）。本案被告戊○○上開犯罪情狀業經原審量刑審酌，公
    訴人仍依據告訴人二人之請求，以：被告戊○○於自身行為
    並無悔意、亦未認錯及賠償等情詞，上訴指摘原判決關於被
    告戊○○部分不當，此部分上訴固無理由，應駁回此部分上
    訴；被告戊○○以上開情詞否認犯罪或另指摘原判決量刑太
    重，其上訴亦無理由，亦應駁回。
六、據上論斷，應依刑事訴訟法第三百六十八條、第三百六十九
    條第一項前段、第三百六十四條、第二百九十九條第一項前
    段、九十三年四月二十八日修正前之證券交易法第一百七十
    一條第一項第一款、第一百七十五條，刑法第十一條前段、
    第二條第一項前段、刑法第二十八條、修正前刑法第五十五
    條、刑法第七十四條第一項第一款、第九十三條第一項，判
    決如主文。
本案經檢察官丙○到庭執行職務。
中    華    民    國    97    年    2     月    27    日
            刑事第三庭   審判長法  官   王  增  瑜
                               法  官   梁  堯  銘
                               法  官   廖  柏  基
上列正本證明與原本無異。
如不服本判決應於收受送達後十日內向本院提出上訴書狀，其未
敘述上訴之理由者並得於提起上訴後十日內向本院補提理由書（
均須按他造當事人之人數附繕本）。
                               書記官   王  麗  英
中    華    民    國    97    年    2     月    27    日
附錄條文：
九十三年四月二十八日修正前之證券交易法第一百七十一條第一
項第一款、第一百七十五條。
93年4月28日修正前之證券交易法第171條第1項第1款
有左列情事之一者，處7年以下有期徒刑，得併科新臺幣300萬元
以下罰金：
一、違反第20條第1項、第155條第1項、第2項或第157條之1第1
    項之規定者。
證券交易法第175條
違反第18條第1項、第22條、第28條之2第1項、第43條第1項、第
43條之1第2項、第3項、第43條之5第2項、第3項、第43條之6第1
項、第44條第1項至第3項、第60條第1項、第62條第1項、第93條
、第96條至第98條、第116條、第120條或第160條之規定者，處2
年以下有期徒刑、拘役或科或併科新臺幣180萬元以下罰金。


司法院資訊處製作；財團法人民間司法改革基金會備份。
